【裁判字號】    98,交聲,2727
【裁判日期】    981019
【裁判案由】    聲明異議
【裁判全文】
臺灣臺中地方法院交通事件裁定        98年度交聲字第2727號
原處分機關  交通部公路總局臺中區監理所豐原監理站
異  議  人
即受處分人  甲○○
上列受處分人因違反道路交通管理處罰條例案件，對於交通部公
路總局臺中區監理所豐原監理站於民國98年8月14日所為之處分
（豐監稽違字第裁63-HD0000000號裁決書），聲明異議，本院裁
定如下：
    主    文
原處分關於吊扣汽車駕駛執照拾貳個月部分撤銷。
甲○○汽車駕駛人，駕駛汽車經測定酒精濃度超過規定標準，吊
扣其小型車普通駕駛執照壹年。
    理    由
一、原處分機關略以：異議人即受處分人甲○○（下稱受處分人
    ）於民國98年5 月26日，駕駛車牌號碼H5-3700 號自小客車
    ，在臺中縣石岡鄉○○路登峰橋前處，因「酒後駕車，經酒
    精測試，酒測值達0.82毫克」違規，為警舉發。原處分機關
    遂於98年8 月14日以豐監稽違字第裁63-HD0000000號裁決書
    裁處受處分人吊扣汽車駕駛執照12個月並施以道安講習，於
    法並無不合等語。
二、聲明異議意旨略以：道路交通管理處罰條例第68條業經修除
    吊扣各級駕照，受處分人因駕駛自小客車違規，被吊扣駕駛
    執照係裁罰不當，且有違行政程序法第７條之規定，請求撤
    銷原處分關於吊扣駕照1年部分之處分等語。
三、經查：
（一）按汽車駕駛人飲用酒類後其吐氣所含酒精濃度超過每公升
      0.25毫克或血液中酒精濃度超過百分之0.05以上者，不得
      駕車。又汽車駕駛人，駕駛汽車經測試檢定，有酒精濃度
      超過規定標準者，處新臺幣1 萬5 千元以上6 萬元以下罰
      鍰，並當場移置保管該汽車及吊扣其駕駛執照1 年。道路
      交通安全規則第114 條第2 款及道路交通管理處罰條例第
      35條第1項第1款分別定有明文。
（二）另按94年12月14日修正前之道路交通管理處罰條例第68條
      固明定：「汽車駕駛人，因違反本條例及道路交通安全規
      則之規定，受吊扣或吊銷駕駛執照處分時，吊扣或吊銷其
      持有各級車類之駕駛執照。」惟此條文業於94年12月14日
      修正為：「汽車駕駛人，因違反本條例及道路交通安全規
      則之規定，受吊銷駕駛執照處分時，吊銷其持有各級車類
      之駕駛執照。」並自95年3 月1 日施行。此一條文修正之
      原因乃係舊法將違法或違規駕駛人所持有各級車類之駕駛
      執照一併吊扣或吊銷，失之苛酷，影響人民工作及生活甚
      鉅，故依修正後道路交通管理處罰條例第68條之規定，受
      吊扣駕駛執照處分時，不再吊扣其持有各級車類之駕駛執
      照，僅於受吊銷駕駛執照處分時，始吊銷其持有各級車類
      之駕駛執照，而限縮原條文之適用範圍。是本件受處分人
      於98年5 月26日20時58分許違規時，上開新修正之道路交
      通管理處罰條例第68條業已生效施行，自應適用修正後之
      規定，僅能吊扣其違法或違規當時所駕駛車輛之駕駛執照
      ，不再吊扣其持有各級車類之駕駛執照。
（三）查本件受處分人考領有聯結車職業駕駛執照，其於前揭時
      、地，係駕駛車牌號碼H5-3700 號自小客車，經警檢測其
      酒精濃度超過規定標準之違規事實，為受處分人及原處分
      機關均不爭執，並有臺中縣警察局舉發違反道路交通管理
      事件通知單、汽車駕照基本資料附卷可稽，堪予認定。依
      此，本件受處分人既係駕駛自小客車時有違規之情事，揆
      諸前揭說明，原處分機關依道路交通管理處罰條例第35條
      第1 項、第68條規定所為之吊扣駕駛執照處分，僅能限於
      受處分人之小型車普通駕駛執照，而不能一概將其各級車
      類之駕駛執照均予吊扣。原處分機關不察，竟吊扣受處分
      人之駕駛執照（即考領之聯結車職業駕駛執照），難認適
      法，本件受處分人之聲明異議，為有理由，應由本院撤銷
      原處分關於吊扣受處分人駕駛執照12個月部分，並就該撤
      銷部分改諭知如主文第2 項所示之處罰（而原處分機關另
      裁處受處分人施以道安講習部分，則未據受處分人聲明異
      議，本院毋庸審酌，附此明）。至於公路機關因汽車駕
      駛人取得高一級車類之駕駛資格者，應換發駕駛執照，並
      准其駕駛較低級車類之車輛，而已領有職業聯結車駕駛執
      照者，得駕駛大客車、大貨車、小型車、輕型機器腳踏車
      的規定，而於實務上僅逐級核給汽車駕駛執照一張，致持
      有聯結車職業駕駛執照者，因駕駛普通小型車違規，而須
      吊扣小型車普通駕駛執照時，產生技術層面之困難，惟行
      政機關本應時時因應法令之變更，而精進其行政執行成效
      ，斷不得因技術層面之困難，而置相關法令於不顧，甚或
      逾越比例原則，是技術層面的問題，要難據為原處分並無
      不當之理由，一併敘明。
四、據上論斷，應依道路交通管理處罰條例第87條第2 項，道路
    交通案件處理辦法第20條規定，裁定如主文。
中    華    民    國    98    年    10    月    19    日
                  交通法庭  法  官  莊嘉蕙
以上正本證明與原本無異。
如不服本裁定應於送達後五日內向本院提出抗告狀。
                            書記官  陳怡臻
中    華    民    國    98    年    10    月    19    日


司法院資訊處製作；財團法人民間司法改革基金會備份。
